【裁判字號】    90,自,381
【裁判日期】    901130
【裁判案由】    詐欺
【裁判全文】
臺灣高雄地方法院刑事判決                            九十年度自字第三八一號
    自  訴  人  甲○○
    被      告  丙○○
    被      告  乙○○
右列被告因詐欺案件，經自人提起自訴，本院判決如左：
    主  文
丙○○、乙○○均無罪。
    理  由
一、自訴意旨略以：被告丙○○於民國八十九年二月間邀約自訴人共同投資被告二人
    經營之濟興沙石企業有限公司（以下簡稱濟興公司），要求自訴人提供新台幣（
    下同）一百萬元，並允由自訴人擔任公司會計一職，自訴人已依約於八十九年三
    月十日提領現金三十萬元，三月十日、二十二日電匯六十萬元及交付現金十萬元
  予丙○○，惟濟興公司於八十九年十二月間成立並開始營運後，自訴人並未被列
    入股東之一，亦未被雇用擔任會計一職，嗣向被告乙○○表示交付股款入股之事
    ，被告乙○○竟陳稱被告丙○○未告知，且係以被告丙○○之名義參與投資，經
    自訴人表示退股之意後，被告乙○○同意並約定於九十年二月十五日前先行退還
    五十至六十萬元，餘款則簽發三個月期之支票分期攤還，屆時未依約退還，遲至
    九十年五月十二日被告乙○○方又簽發面額各為三十五萬元，到期日分別為同年
    七月十五日、八月二十五日之支票二張予自訴人收執，另三十萬元則由丙○○負
    責攤還，惟屆期提示均遭退票，屢經催討未獲付款，因認被告二人係犯詐欺取財
    罪嫌云云。
二、按犯罪事實，應依證據認定之，無證據不得推定其犯罪事實，又不能證明被告犯
    行者，應諭知無罪之判決，刑事訴訟法第一百五十四條、第三百零一條第一項分
    別定有明文。次按被害人係以使被告受刑事處罰為目的，故其陳述被告之犯罪情
    形，雖非絕對不得採為判決之基礎，但以陳述本身無瑕疵可指，且與事實相符者
    始得為之（最高法院五十六年台上字第六九八號判例參照）。又事實之認定，應
    憑證據，如未能發現相當證據，或證據不足以證明，自不能以推測或擬制之方法
    ，為裁判基礎（最高法院四十年台上字第八六號判例參照）。且認定犯罪事實所
    憑之證據，雖不以直接證據為限，間接證據亦包括在內，然而無論直接證據或間
    接證據，其為訴訟上之證明，須於通常一般之人均不致有所懷疑，而得確信其為
    真實之程度者，始得據為有罪之認定，倘其證明尚未達到此一程度，而有合理之
    懷疑存在而無從使事實審法院得有罪之確信時，即應由法院為諭知被告無罪之判
    決（最高法院七十六年台上字第四九八六號判例意旨參照）。再按刑法第三百三
    十九條詐欺罪之成立，係以行為人意圖為自己或第三人不法之所有，以詐術使人
    將本人或第三人之物交付或取得利益為要件，而所謂以詐術使人交付，必須被詐
    欺人因其詐術而陷於錯誤，若其所用之方法，不能認為詐術，亦不致使人陷於錯
    誤，即不構成該罪（最高法院四十六年台上字第二六０號判例意旨參照）。
三、訊據被告丙○○、乙○○對於右揭時地，自訴人經被告丙○○之要邀約，交付一
    百萬元予被告丙○○後，由被告丙○○轉交予被告乙○○，作為投資渠等所經營
    之濟興公司之入股金等事實坦認不諱言，惟均堅決否認有何詐欺犯行，丙○○辯
    稱：因當時公司尚在籌備中，且自訴人說他向銀行貸款利息繳不出來，可否不要
    用他的名字入股，怕會影響到公司，他也沒有明白向我表示要用何人的名字加入
    ，故未將他列入股東名單內，一百萬元已交給乙○○，並有向乙○○提及要安排
    一人至公司任會計，沒有詐騙等語；被告乙○○則以：當時確有邀丙○○入股，
    丙○○曾提及要安排一人到公司來擔任會計，但不知丙○○有邀自訴人甲○○插
    暗股，在十一月間知道丙○○持股中有甲○○入股的一百萬元後，就邀丙○○及
    甲○○出來談，三人言明丙○○及甲○○均退股，並當面簽發二張支票給自訴人
    ，事後係因承包之南二高工程款拿不到，才導致開給自訴人之支票均遭退票，沒
    有要詐騙之意等語。經查，被告乙○○與被告丙○○確有籌組濟興公司，且於八
    十九年十月二日經經濟部核准設立後即開始營運，被告丙○○並將自訴人所交付
    之一百萬元入股金轉交予被告乙○○等情，為被告及自訴人所同陳在卷，並經證
    人蕭金蓮證述被告乙○○要叫其公司沙石車載運濟興公司沙石時，曾目睹被告丙○○有交付入股金予被告乙○○等語屬實，復有經濟部公司執照、公司董事、股
    東名單及屏東縣政府營利事業登記證各一紙附卷可參，是被告二人所經營之濟興
    公司既經成立且正常營運中，顯見被告二人並未假借籌組公司之名義施詐術於自
    訴人甚明；雖該公司之股東名單上固無自訴人列名，惟參酌自訴人於本院審理時
    陳稱：「在八十九年八、九月份時丙○○主動向我要身分證及印章要登記股東名
    冊，我向丙○○表示說我家的不動產與銀行有債務關係，可否不要用我的名字加
    入，否則可能會影響到公司，要他再研究看看，我是心想用我太太或我兒子的名
    字都可以，但我無明白表示」等語觀之，顯非被告丙○○故意不將之列名股東，
    而係自訴人予以拒絕後又遲遲未表明要列何人為股東，致股東名單上未有自訴人
    之名義之故，是能否以此及嗣後該公司未延攬自訴人擔任會計一職，即遽以推論
    被告二人自始即有詐騙自訴人之意，而為渠等不利之認定，要非無疑；再者果若
    被告二人有不法所有之意圖，二人大可於自訴人交付一百萬元後即置之不理，又
    豈會主動向自訴人索取證件辦理股東登記事宜在先，而於自訴人要求退股之意時
    ，未予否認自訴人入股之事實，且表明願退還自訴人所交付之一百萬元股金，並
    簽發支票予自訴人收執以供擔保於後以示負責之理；至該二紙支票屆期雖未獲兌
    現，然究其因乃係被告乙○○所承包之工程款遭他人跳票所致，此有濟興公司與
    他公司之砂石買賣合約書及支票退票理由單在卷可稽，是亦難以支票於事後未獲
    兌現乙節，而認被告等有不法所有之意圖乃屬當然；又被告二人於本院審理期時
    當庭交付自訴人現款十五萬元，並言明分期攤還自訴人剩餘之股金，且共同簽發
    本票二十一紙交自訴人收執以為擔保經記明筆錄在卷，益證自訴人與被告間就入
    股乙事僅屬民事之糾葛問題至明，而難遽以詐欺罪相繩，此外，復查無其他積極
    證據足資證明被告等有何自訴人所訴詐欺之犯行，揆諸前揭說明，既不能證明被
    告犯罪，自應為無罪之諭知。
據上論斷，應依刑事訴訟法第三百四十三條、第三百零一條第一項，判決如主文。
中      華      民      國     九十    年    十一      月    三十      日
                                  臺灣高雄地方法院刑事第三庭
                                      法    官  柯彩燕
右正本證明與原本無異。
如不服本判決，應於判決送達後十日內，向本院提出上訴狀。
                                書記官    楊真芬
中    華    民    國      九十      年      十一      月      三十      日


司法院資訊處製作；財團法人民間司法改革基金會備份。
